臺灣臺中地方法院刑事裁定　　　　　　　95年度聲字第4396號
抗　告　人
　　即
受　刑　人　甲○○
具　保　人　乙○○
上列抗告人因沒入保證金案件（原聲請案號：九十五年執聲沒字
第五五０號），不服本院中華民國九十五年十一月二十二日第一
審裁定（九十五年度聲字第四三九六號），提起抗告，本院更為
裁定如下：
    主  文
原裁定撤銷。
聲請駁回。
    理  由
一、抗告意旨略以：抗告人即受刑人即被告甲○○（下稱受刑人
    ）已於民國九十五年十一月二十一日為警緝獲，隨即經檢察
    官指揮發監執行該違反森林法案件，受刑人自同年十一月二
    十一日起即無逃匿之可能，原裁定竟以受刑人逃匿為由，於
    同年十一月二十二日裁定沒入保證金，應不合法，且顯屬有
    誤，爰請求撤銷原裁定，並駁回檢察官沒入保證之聲請金等
    語。
二、按送達於在監或看守所之人，應囑託該監所長官為之，刑事
    訴訟法第五十六條第二項定有明文。本件受刑人確已於九十
    五年十一月二十一日為警緝獲，隨即於當日即經檢察官指揮
    發監執行該違反森林法案件，亦即受刑人已自九十五年十一
    月二十一日起即已入監執行等情，業經本院調取臺灣臺中地
    方法院檢察署九十五年度執緝字第一八九五號執行卷宗核閱
    無訛，並有臺灣高等法院被告前案紀錄表在卷足參，雖本院
    於原裁定正本製作當日即九十五年十一月二十二日查詢當時
    受刑人有無在監或在押，經查詢後，受刑人並無在監在押之
    情事，此有臺灣高等法院在監在押全國紀錄表在卷可按（因
    臺灣高等法院被告前案紀錄作業問題，而無從於當日立即得
    知受刑人已在監執行），隨即將原裁定依法送達受刑人位於
    臺中縣石岡鄉萬興村七二八巷十一號住所，並於同年十一月
    二十九日由受刑人之父代為收受原裁定，然因送達當時受刑
    人業已在監執行，且迄受刑人向本院提起本件抗告之繫屬日
    亦尚未將原裁定送達受刑人（事後已補送達），是原裁定對
    受刑人而言，應屬送達不合法，尚不生送達之效力，因而原
    裁定應尚未確定，是本件受刑人對原裁定提起抗告，並未逾
    期，而屬合法，合先敘明。
三、再按原審認為抗告有理由者，應更正原裁定。又按具保之被
    告逃匿者，應命具保人繳納指定之保證金額，並沒入之。不
    繳納者，強制執行。保證金已繳納者，沒入之。前項規定，
    於檢察官依第九十三條第三項但書命具保者，準用之。刑事
    訴訟法第四百零八條第二項、第一百十八條第一項、第二項
    分別定有明文。是沒入具保人繳納之保證金，應以被告在逃
    匿中者為要件，具保停止羈押之被告逃匿，於緝獲歸案再執
    行羈押時，具保人之責任即因被告再羈押而告消滅，法院在
    被告逃匿中未裁定沒入保證金，自不得於被告緝獲再執行羈
    押後以裁定補行沒入之（最高法院九十三年度臺非字第五０
    號刑事判決參照）。經查，本件聲請人即臺灣臺中地方法院
    檢察署檢察官固以受刑人因違反森林法案件，經法院判處有
    期徒刑八月確定，復經檢察官通知具保人偕同受刑人到案接
    受執行，惟受刑人屆時並未到案接受執行，且受刑人經臺灣
    臺中地方法院檢察署檢察官傳拘無著，顯已有逃匿之事實為
    由，而聲請沒入具保人乙○○繳納之保證金新台幣（下同）
    三萬元，惟受刑人經該署於九十五年十一月二十一日以中檢
    惠執正緝字第五二九六號通緝書通緝受刑人，嗣受刑人於當
    日即為警緝獲到案，並經該署檢察官於同日指揮發交執行，
    有該署九十五年執緝字第一八七五號執行卷宗可稽，是本件
    沒入具保人繳納之保證金，應以受刑人於九十五年十一月二
    十一日前之逃匿中始得為之。於九十五年十一月二十一日受
    刑人緝獲發監執行時起，具保人之具保責任即因受刑人之入
    監執行而告消滅，本院雖於原裁定之時無從立即得知受刑人
    已於裁定前一日即遭緝獲並入監執行（詳如上述），然依上
    揭最高法院判決意旨，原裁定自不得於其後之九十五年十一
    月二十二日始沒入具保人乙○○所繳納之刑事保證金三萬元
    ，詎原裁定竟沒入，自屬不當。從而，本件檢察官據以被告
    逃匿為由，依上開刑事訴訟法第一百十八條第一項之規定而
    為沒入具保人繳納之一萬元保證金之聲請，依法即屬無據，
    應予駁回。是抗告人執此理由提出抗告，洵屬有據，爰將原
    裁定撤銷，並依法駁回聲請人為本件之沒入具保人繳納保證
    金之聲請。
四、依刑事訴訟法第四百零八條第二項、第一百十八條第一項、
    第一百二十一條第一項，裁定如主文。
中　　華　　民　　國　　96　　年　　4 　　月　　14　　日
                        臺灣臺中地方法院刑事第十一庭
                                法  官  王世華
上正本證明與原本無異。
如不服本裁定，應於送達後五日內，向本院提出抗告狀。
                                書記官  劉易柔
中　　華　　民　　國　　96　　年　　4 　　月　　14　　日
